【裁判字號】    98,易,3456
【裁判日期】    981231
【裁判案由】    傷害
【裁判全文】
臺灣臺中地方法院刑事判決              98年度易字第3456號
公  訴  人  臺灣臺中地方法院檢察署檢察官
被      告  丁○○
上列被告因傷害案件，經檢察官提起公訴（98年度偵字第14972
號），本院判決如下：
    主  文
丁○○共同傷害人之身體，累犯，處有期徒刑柒月。
    事  實
一、丁○○前於民國95年間，因違反毒品危害防制條例案件，經
    本院95年度訴字第213 號判決判處應執行有期徒刑10月確定
    ，甫於96年1 月24日縮刑期滿執行完畢。詎其不知悛悔，於
    97年10月25日凌晨1 時許，與王新富（由檢察官另案偵查中
    ）及不詳姓名、年籍之成年男子3 人（下稱不詳成年男子）
    ，在臺中縣大甲鎮○○街232 巷8 號「幸子小吃部」前之廣
    場飲酒聊天，嗣甲○○亦與友人丙○○（綽號「鳳梨」）前
    來並進入「幸子小吃部」屋內欲與另1 桌友人餐敘。詎丁○○等人因認遭甲○○以不友善之眼神瞪視，乃心生不滿，遂
    推由其中1 人進入該小吃部內請甲○○至屋外之廣場道歉，
    惟起初誤將丙○○認作甲○○，因丁○○與丙○○係舊識，
    經澄清後，乃再委請丙○○將甲○○叫喚至廣場上。丁○○
    、王新富及上開不詳成年男子3 人，竟共同基於傷害之犯意
    聯絡，先由其中某不詳成年男子質問甲○○「我到底是欠你
    多少」，經甲○○以雙方不熟識應答後，王新富旋即隨手撿
    拾地上之磚塊（未據扣案），往甲○○後腦勺毆擊致其倒地
    ，丁○○等其他4 人則相繼以腳踹踢甲○○，上開質問甲○○之不詳成年男子又將甲○○拉起坐於椅子上，丁○○再揮
    拳毆打甲○○臉頰，嗣王新富又頭戴安全帽，來回猛力衝撞
    甲○○之胸部多次，復持鐵條（未據扣案）毆打甲○○，使
    甲○○受有腦震盪、頭部挫傷併血腫、左胸壁挫傷、左肘挫
    傷併擦傷（1.5cm×1.5cm）及右結膜上出血等傷害。
二、案經甲○○訴由臺中縣警察局大甲分局報告臺灣臺中地方法
    院檢察署檢察官偵查起訴。
    理  由
壹、證據能力：
    按被告以外之人於審判外之陳述，雖不符前4 條之規定，而
    經當事人於審判程式同意作為證據，法院審酌該言詞陳述或
    書面陳述作成時之情況，認為適當者，亦得為證據，刑事訴
    訟第159 條之5 分別定有明文。查本判決以下所引用其餘被
    告以外之人於審判外之言詞或書面陳述，而不符合刑事訴訟
    法第159 條之1 至之159 條之4 之規定者，上開證據於審理
    時復當庭提示而為合法之調查，公訴人、被告均同意作為證
    據（見本院卷第78頁反面），復經本院審酌前開證據作成或
    取得之狀況，並無非法或不當取證之情事，復亦查無有何顯
    不可信之情況，自均有證據能力。
貳、實體部分：
一、訊據被告丁○○矢口否認有何傷害告訴人甲○○之犯行，辯
    稱：當天伊係受「幸子小吃部」老闆之託前往該處廚房幫忙
    煮菜，伊與丙○○原本在外面廣場聊天，突然有人拿木棍要
    打丙○○，伊向對方表示認錯人後，對方遂請丙○○將告訴
    人叫出來，嗣後該群人即開始毆打告訴人，伊不認識該群毆
    打告訴人之男子，更未出手毆打云云。惟查：
  (一)上開犯罪事實，迭據證人即告訴人甲○○於警詢、檢察事務
    官詢問及本院審理中指證：當天伊與丙○○原本在伊住處聊
    天，嗣後丙○○接獲友人來電，遂邀約伊相偕前往「幸子小
    吃部」與朋友飲酒。抵達該處才坐下不久，丙○○先被人叫
    出去，數分鐘後丙○○入內詢問伊是否有與他人結怨，要伊
    出去外面講清楚。伊出去後，看見被告、王新富及其餘3 名
    不詳成年男子在場。其中1 名不詳成年男子搭著伊肩膀，叫
    伊坐在椅子上，並問說「我到底是欠你多少」，伊表示雙方
    互不相識後，王新富旋即持磚塊朝伊後腦勺毆打1 下，伊遂
    倒在地上，連同被告在內之其餘4 人則用腳踹伊。繼而該名
    要伊坐在椅子上的男子又將伊拉起坐在椅子上，被告再揮拳
    往伊臉頰毆打，其他人也跟著打，嗣王新富則頭戴安全帽，
    快速衝撞伊腹部，復持拿鐵條毆打伊等語（見警卷第5 頁、
    本院卷第25頁反面-26 頁），核與證人丙○○於警詢、本院
    審理中證稱：案發當晚伊原本在甲○○家中閒聊，嗣接獲朋
    友來電稱在「幸子小吃部」喝酒，伊遂邀甲○○一同前往，
    到達後才坐下來一會兒，伊即被1 名年約30幾歲的男子叫出
    去，並說伊剛剛瞪對方，且拿木棍朝伊臉部揮打過來，伊及
    時伸手阻擋。當時在場之被告向該男子說認錯人了，被告等
    人並要求伊將甲○○叫出來，伊就進入小吃部內詢問甲○○
    有無與他人結怨，如無此事，出去向對方道歉說清楚，伊並
    陪同甲○○出去。嗣後連同被告在場有5 名男子，其中1 人
    叫甲○○坐在椅子上並質問甲○○為何進入小吃部時要瞪對
    方，說完後在場之人有拿磚塊、鐵條毆打甲○○頭部，伊雖
    然忘記被告毆打甲○○身體何部位，然確定被告有出手，但
    並未拿工具，甲○○一度遭毆倒在地，又遭在場之人用腳踹
    踢，再被抓起來坐在椅子上。最後其中1 人再刻意戴上安全
    帽，以助跑衝撞之方式重擊甲○○胸部，來回3 、4 次。嗣
    經伊向對方下跪求情，被告等人始罷手等情節大致相符（見
    警卷第14-15 頁、本院卷第73頁），此外，並有本院命員警
    補行繪製之現場圖（案發地點之廣場現已改裝為包廂）及現
    場照片在卷可稽（見本院卷第36 -40頁），另證人即「幸子
    小吃部」經理（實為廚師兼綜理現場事務）乙○○復於本院
    審理中證稱：「幸子小吃部」乃四合院之舊式建築，周遭均
    有廢棄之磚塊及鐵條等語明確（見本院卷第78頁），復與卷
    附照片所示情形相符（見本院卷第36頁），堪認王新富可輕
    易隨手拾取磚塊、鐵條毆打告訴人，亦無疑義。至檢察官起
    訴意旨雖依證人丙○○於警詢中證稱有人持木棍毆打甲○○
    等語（見警卷第14頁），認本案犯罪工具尚有木棍乙物，然
    證人甲○○於本院審理中已證稱：被告及王新富等人，並未
    有人持木棍毆打者等語明確（見本院卷第26頁），而證人丙○○於本院審理中亦證稱：伊在警詢中是記錯了等語明確（
    見本院卷第73頁反面），是此部分起訴意旨尚有誤會。
  (二)而告訴人遭毆打後，受有腦震盪、頭部挫傷併血腫、左胸壁
    挫傷、左肘挫傷併擦傷及右結膜上出血等傷害，於97年10月
    25 日 下午1 時35分許前往大甲李綜合醫院急診，旋於同日
    住院治療，迄至97年10月30日出院，嗣於97年11月15日門診
    時，未發現新病症等情，亦有大甲李綜合醫院診斷證明書及
    同院98年11月23日李醫事字第0980000418號函所附甲○○急
    診、住院病歷附卷可參（見警卷第23頁、本院卷第42-5 4頁
    ）。
  (三)雖證人即據報到場處理本案之臺中縣警察局大甲分局大甲派
    出所員警己○○於本院審理中證稱：當天係接獲110 通報民
    眾報案稱「幸子小吃部」有打架事件而前往處理，伊與另1
    名同仁抵達時，已有2 名巡邏網之同仁先行到場，甲○○表
    示遭人毆打，頭很痛，但伊察看甲○○外觀，並無明顯外傷
    ，現場亦無磚塊、鐵條等工具遺留，伊又詢問在場自稱為小
    吃部負責人之乙○○，乙○○稱並無打架情事，丙○○則表
    示甲○○係其朋友，且因酒醉自行跌倒，故並未進一步清查
    小吃部其餘在場人士之人別資料。又伊嗣後跟隨救護車前往
    醫院後，並未發現告訴人，院方人員表示告訴人並未掛號就
    診等語（見本院卷第74頁反面-75 頁），並製作偵查報告在
    卷供參（見本院卷第35頁），然證人甲○○於本院審理中證
    稱：員警到場後並未積極處理，尚進入小吃部聊天。當晚伊
    乘坐救護車抵達醫院後，因害怕遭被告等人繼續追打，始先
    行返家，然當天下午身體疼痛難耐，始前往醫院就診等語在
    卷（見本院卷第26頁反面-27 頁），而證人丙○○於本院審
    理中亦堅稱：當天在現場時伊並未向員警訛甲○○係自行跌
    倒等語明確（見本院卷第76頁反面），是綜依當天之狀況，
    員警己○○等人既因接獲民眾報案稱有打架事件而到場處理
    ，在場之甲○○復稱遭人毆打而頭痛，然甲○○卻在未掛號
    就診之狀況下先行離開醫院，自有疑義，詎員警己○○竟未
    進一步查明其他事證或現場可疑跡證，嗣於告訴人正式報案
    製作筆錄後，復未向前來接受警詢之證人丙○○質疑何以於
    案發當日訛稱甲○○係自行跌倒，顯非合理，是員警己○○
    等人於處理本案之過程，尚難謂無失職，其證詞要難遽為有
    利被告之認定。
  (四)再被告雖執前揭情詞置辯，然查：
  1.其於警詢中辯稱：當天是否有前往現場伊已忘記云云（見警
    卷第2 頁），嗣於偵查中則改稱：伊於案發之期間均有至「
    幸子小吃部」廚房幫忙煮菜，然不記得有見過在庭之告訴人
    云云（見偵卷第6 頁），是被告於距離案發時間較近之警詢
    時，對本案可謂幾無印象，嗣於偵查中仍避重就輕否認有見
    過告訴人，詎於相隔已逾1 年之本院審理中，反而得清晰憶
    起告訴人甲○○當場遭人毆打之詳細情節（見本院卷第79頁
    ），要與常情不符，足見其先前所辯「不在場」、「不記得
    有見過告訴人」云云，要屬畏罪情虛之詞。
  2.又證人乙○○於警詢、檢察事務官詢問時雖均證稱：當天並
    無人在小吃部內打架云云，然本件於98年6 月30日檢察事務
    官詢問時，王新富曾陪同乙○○前往開庭（惟在偵查庭外短
    暫停留後即先行離去），乙○○並明確證稱伊與王新富是很
    好的朋友，並提供王新富之聯絡方式（見偵卷第7 頁），惟
    經告訴人指認王新富即為當天毆打之共犯之一後，乙○○於
    98 年9月8 日偵查中即改稱：伊與王新富並不熟識，僅係在
    小吃部喝酒認識，對其年籍資料一無所悉云云（見偵卷第60
    頁），益見乙○○已有維護被告及其餘共犯之虞。
  3.再證人乙○○於本院審理中復證稱：伊在「幸子小吃部」負
    責煮菜兼打雜，老闆有給伊經理之職稱。被告跟老闆很熟，
    經常前來小吃部廚房煮東西吃，亦可自由進出廚房。案發當
    天，小吃部內有2 桌客人，其中1 桌客人是被告之朋友，當
    天該2 桌客人原本點的菜均由伊負責烹煮，被告係自行決定
    烹煮秋刀魚招待朋友。當天伊將廚房整理完至櫃臺，聽小吃
    部內之客人表示外面有人在打架，要伊出去察看，伊至廣場
    察看1 、2 分鐘沒有發現打架情事，只有3 、4 人坐在椅子
    上，被告則站在旁邊。伊在廚房煮菜時，因抽油煙機聲音很
    大，對於外面聲音均聽不清楚等語明確（見本院卷第77-78
    頁），堪認被告辯稱當天係單純前往幫房煮菜，不認識其他
    在場之人云云（見本院卷第79頁），顯不可採。況證人乙○○於廚房烹煮菜餚期間，既受抽油煙機巨大聲響之干擾，致
    無法聽見廚房外之動靜，其證稱未聽聞有打架情事乙節，亦
    難認與事實相符。
  4.末查，證人丙○○於本院審理中復證稱：伊與被告係朋友，
    不可能誣陷被告等語無訛（見本院卷第74頁），是被告倘未
    涉案，證人丙○○實無必要甘冒偽證重罪風險，復不顧友情
    道義一再指證被告之理，是其空言辯稱並未出手毆打告訴人
    云云，要無可採。
  (五)綜上調查結果，本件事證明確，被告犯行洵堪認定，應依法
    論科。至證人甲○○雖證稱：伊遭丁○○等人毆打完，王新
    富猶持一把外觀像槍枝之工具對伊嚇稱「如果你再囂張，等
    一下就打死你」等語（見本院卷第26頁），然證人丙○○證
    稱：甲○○被毆打之過程，伊並未看見有何人持類似槍枝之
    工具等語明確（見本院卷第73頁反面），是證人甲○○此部
    分證詞，尚難遽採，且該部分另涉之恐嚇犯行，未據檢察官
    起訴，本院尚不得逕予審酌，附此敘明。
三、核被告所為，係犯刑法第277 條第1 項之普通傷害罪。被告
    與王新富及不詳成年男子3 人，就上開犯行間，有犯意聯絡
    及行為分擔，為共同正犯。被告前於95年間，因違反毒品危
    害防制條例案件，經本院95年度訴字第213 號判決判處應執
    行有期徒刑10月確定，甫於96年1 月24日縮刑期滿執行完畢
    ，有刑案資料查註記錄表、臺灣高等法院被告前案記錄表在
    卷可參，其受徒刑之執行完畢，5 年以內故意再犯本件有期
    徒刑以上之罪，為累犯，應依刑法第47條第1 項規定，加重
    其刑。爰審酌被告有毒品前科，素行不佳（有刑案資料查註
    紀錄表、臺灣高等法院被告全國前案紀錄表在卷可考），竟
    不知戒慎自持，僅因認遭告訴人瞪視，即夥同王新富等人對
    素昧平生之告訴人出手毆打，告訴人所受傷害非輕，惟被告
    下手程度相較於共犯王新富尚非甚重，且未能與告訴人達成
    和解及犯後態度等一切情狀，量處如主文所示之刑。至共犯
    王新富所持毆打告訴人之磚塊及鐵條，均未據扣案，且為案
    發現場隨處撿拾可得業如上述，亦無證據證明係被告或共犯
    所有，爰不另予宣告沒收。
據上論斷，應依刑事訴訟法第299 條第1 項前段，刑法第28條、
第277 條第1 項、第47條第1 項，刑法施行法第1 條之1 ，判決
如主文。
本案經檢察官戊○○到庭執行職務
中   華   民    國    98    年    12      月     31   日
                刑事第十二庭    法  官  劉敏芳
以上正本證明與原本無異。
如不服本判決，應於收受送達後10日內向本院提出上訴書狀(應
敘述具體理由並按他造當事人之人數附繕本)。
上訴書狀如未敘述理由，應於上訴期間屆滿後20日內補提理由書
於本院。「切勿逕送上級法院」
告訴人或被害人對於判決如有不服具備理由請求檢察官上訴者，
其上訴期間之計算係以檢察官收受判決正本之日期為準。
                                書記官  陳錫威
中   華   民    國    98    年    12      月     31   日
附錄本案論罪科刑之法條：
中華民國刑法第277條第1項
傷害人之身體或健康者，處3 年以下有期徒刑、拘役或1 千元以
下罰金。犯前項之罪因而致人於死者，處無期徒刑或7 年以上有
期徒刑；致重傷者，處3 年以上10年以下有期徒刑。

司法院資訊處製作；財團法人民間司法改革基金會備份。
